臺灣臺東地方法院刑事判決
110年度原交易字第52號
公  訴  人  臺灣臺東地方檢察署檢察官
被      告  秦敬閎


選任辯護人  王舒慧律師（法扶律師）
上列被告因過失傷害案件，經檢察官提起公訴（110年度偵字第 
20號），本院於準備程序進行中，因被告就被訴事實為有罪之陳
述，經告知簡式審判程序意旨，並聽取當事人、辯護人之意見後
，裁定改依簡式審判程序審理，判決如下：
    主  文
秦敬閎犯過失傷害罪，處拘役伍拾日，如易科罰金，以新臺幣壹
仟元折算壹日。
    事  實
一、秦敬閎於民國109年8月7日15時20分許，駕駛車牌號碼：000
    0-00號之自用小貨車，沿臺東縣臺東市青海路四段由南往北
    方向行經該路段與青海路四段281巷之交岔路口（該路口前
    後設有分向限制線，惟未設有速限標誌或標線、號誌；下稱
    案發路口），欲往左後方迴轉進入同縣市○○路○段000號「台
    灣中油-知本站」時，本應注意看清無來往車輛，始得迴轉
    ，且依當時天候晴、日間自然光線、柏油路面乾燥、無缺陷
    與障礙物、視距良好等環境情狀，要無不能注意之情事，竟
    疏未注意，即貿然靠右偏行後往左後方迴轉；適逢陳雅玲亦
    駕駛車牌號碼：000-0000號之普通重型機車，沿臺東縣臺東
    市青海路四段由南往北方向行經案發路口，而其原應注意於
    行經無速限標誌或標線、無號誌之交岔路口時，行車時速不
    得超過50公里，併應減速慢行，作隨時停車之準備，復依斯
    時前揭環境情狀，要無不能注意之情事，竟同疏未注意即貿
    然超速行駛，雙方車輛因而發生碰撞（下稱本案交通事故）
    ，致陳雅玲受有右股骨骨折、右側膝部後十字韌帶撕裂之傷
    害。嗣秦敬閎肇事後留在現場，並於有偵查犯罪職權之公務
    員尚未發覺何人肇事前，即向到場處理員警坦承為肇事者，
    自首而接受裁判。
二、案經陳雅玲訴由臺東縣警察局臺東分局報告臺灣臺東地方檢
    察署檢察官偵查起訴。
    理  由
一、認定犯罪事實之理由暨所憑證據
（一）上開事實欄一所載之犯罪事實，業據被告秦敬閎於本院準
      備程序、審判期日時坦承不諱（臺灣臺東地方法院110年
      度原交易字第52號交通事件卷宗【下稱本院卷】第48頁、
      第59頁），核與證人即告訴人陳雅玲於警詢時之指證（臺
      東縣警察局臺東分局信警偵字第1090029332號刑案偵查卷
      宗【下稱警卷】第11至13頁、第18頁，臺灣臺東地方檢察
      署110年度偵字第20號偵查卷宗【下稱偵卷】第21頁）大
      抵相合，並有台東馬偕紀念醫院乙種診斷證明書（開立日
      期：2020/08/12）、道路交通事故現場圖、道路交通事故
      調查報告表（一）、（二）、臺東縣○○○○○○○○○○○道路○○○
      ○○○○○○○○○○號查詢汽車車籍列印資料、車號查詢機車車籍
      列印資料、台東馬偕紀念醫院乙種診斷證明書（開立日期
      ：2020/11/20）、交通部公路總局車輛行車事故鑑定覆議
      會覆議意見書、監視器影像檔案光碟各1份（警卷第14頁
      、第15頁、第16頁、第17頁、第22至30頁、第35頁、第36
      頁，偵卷第25頁、第47至50頁，置於偵卷所附「臺灣臺東
      地方檢察署偵查錄音（影）儲存媒體存放封」）在卷可稽
      ，自足認被告前開任意性之自白係與事實相符，亦有上開
      證據可資補強，應信為真實。
（二）按汽車迴車前，應看清無來往車輛，始得迴轉，道路交通
      安全規則第106條第5款定有明文。查被告為考領有適當駕
      駛執照之人乙情，有道路交通事故調查報告表（二）、證
      號查詢汽車駕駛人列印資料各1份（警卷第17頁、第38頁
      ）在卷可考，是被告對於上開規定所揭示之注意義務，當
      知之甚詳；復考諸卷附道路交通事故調查報告表（一）所
      載（警卷第16頁），亦可知本案交通事故發生當時之環境
      情狀各為天候晴、日間自然光線、柏油路面乾燥、無缺陷
      與障礙物、視距良好，顯核無足令被告不能盡己身前述注
      意義務之情事，則其猶貿然靠右偏行後往左後方迴轉，所
      為駕駛行為具有過失，至為灼然。　　　
（三）再查被告過失駕駛行為肇生本案交通事故後，證人陳雅玲
      旋經送往台東馬偕紀念醫院急診，並經診斷受有右股骨骨
      折、右側膝部後十字韌帶撕裂之傷害等節，有臺東縣警察
      局臺東分局道路交通事故談話紀錄表、台東馬偕紀念醫院
      乙種診斷證明書（開立日期：2020/08/12、2020/11/20）
      各1份（警卷第18頁、第14頁，偵卷第25頁）附卷可佐，
      是被告過失駕駛行為與證人陳雅玲所受前開傷害間，時序
      上既屬緊密，復無從認有何外力或單獨足致證人陳雅玲受
      有該等傷害之原因介入，則彼此具有相當因果關係，亦屬
      顯然。
（四）又按行車速度，依速限標誌或標線之規定，無速限標誌或
      標線者，行車時速不得超過50公里，但在設有快慢車道分
      隔線之慢車道，時速不得超過40公里，未劃設車道線、行
      車分向線或分向限制線之道路，時速不得超過30公里；且
      行經無號誌之交岔路口，應減速慢行，作隨時停車之準備
      ，道路交通安全規則第93條第1項第1款、第2款分別定有
      明文。查案發路口前後設有分向限制線，惟未設有速限標
      誌或標線、號誌，行車時速不得超過50公里等節，有道路
      交通事故調查報告表（一）、交通部公路總局車輛行車事
      故鑑定覆議會覆議意見書各1份（警卷第16頁，偵卷第 47
      至50頁）在卷可憑，堪以認定；而本院審酌證人陳雅玲雖
      未考領有駕駛執照，有證號查詢機車駕駛人列印資料1份
      （警卷第37頁）在卷可考，然其於本案交通事故發生時，
      業為年近20歲之人、教育程度高中肄業，復已就職餐飲業
      ，有臺東縣警察局臺東分局調查筆錄1份（警卷第11頁）
      附卷可佐，智識能力、社會生活經驗均非淺薄，加以前開
      規定所揭示之注意義務係屬通常，不具特殊性，則證人陳
      雅玲對於該等注意義務顯無從諉為不知，且斯時環境情狀
      要無異常乙情，業經本院說明在前，同核無足令證人陳雅
      玲不能盡己身前述注意義務之情事；是以，證人陳雅玲猶
      貿然超速行駛，所為同有過失，亦係本案交通事故發生暨
      己身受有傷害之共同原因，此併經交通部公路總局車輛行
      車事故鑑定覆議會覆議意見書記載：「二、陳雅玲駕駛普
      通重型機車，行經無號誌路口，未減速慢行反超速行駛，
      致遇狀況煞閃不及，為肇事次因。」等語（偵卷第47至50
      頁）明確。又按刑法上過失犯，祇須危害之發生，與行為
      人之過失行為具有相當因果關係，即能成立，縱行為人之
      過失，與被害人本身之過失，併合而為危害發生之原因時
      ，仍不能阻卻其犯罪責任（最高法院93年度台上字第1017
      號裁判要旨參照），是被告駕駛行為既有過失如前，自無
      從因證人陳雅玲之駕駛行為同有過失，併為本案交通事故
      發生暨其受有傷害之共同原因，即卸免己身所應負之刑事
      責任，此要屬當然，併予指明之。
（五）綜上所述，本件事證明確，被告事實欄一所載之犯行，洵
      堪認定，應予依法論科。
二、論罪科刑之法律適用
（一）論罪
      核被告所為，係犯刑法第284條前段之過失傷害罪。
（二）刑之減輕
      查被告肇事後留在現場，並於有偵查犯罪職權之公務員尚
      未發覺何人肇事前，即向到場處理員警坦承為肇事者而接
      受裁判乙情，有臺東縣警察局臺東分局交通分隊道路交通
      事故肇事人自首情形紀錄表1紙（警卷第31頁）存卷可憑
      ，已合於自首之要件，使本件過失傷害犯行易於發覺並節
      省訴訟資源，爰依刑法第62條前段規定，減輕其刑。　
（三）科刑
      爰以行為人之責任為基礎，審酌被告為考領有適當駕駛執
      照之人，且案發時業年逾60歲，社會生活、駕車經驗顯然
      豐富，對於迴車前應注意看清有無車輛往來乙節，顯屬熟
      悉，甚至前開注意義務係屬通常，不具特殊性，於現今社
      會大眾要無不知遵循之可能，竟仍予疏忽違背，致生本案
      交通事故，自足認其本件違反注意義務程度非低，尤查證
      人陳雅玲因而所受之傷害為右股骨骨折、右側膝部後十字
      韌帶撕裂，更於109年8月8日、11月19日行復位內固定手
      術、右膝關節鏡手術，有台東馬偕紀念醫院乙種診斷證明
      書（開立日期：2020/08/12、2020/11/20）各1份（警卷
      第14頁，偵卷第25頁）在卷可參，則被告本件過失犯行所
      生之損害同非輕微，加以被告迄未能與證人陳雅玲和解成
      立，俾積極填補損害（惟本院按：被告曾於本院準備程序
      期日時供陳：伊願意分60期，每期即每月給付新臺幣【下
      同】2,000元等語【本院卷第51頁】，並經證人陳雅玲表
      示：依照上次調解，被告自陳連1,000元都拿不出來，所
      以伊覺得上開方案他也無法履行等語【本院卷第51頁】在
      卷，以上過程併為本院量刑之因素，附此指明），所為確
      屬可議；另念被告犯罪後坦承犯行，態度堪可，且證人陳
      雅玲過失駕駛行為亦為本案交通事故發生暨其受有傷害之
      共同原因，要非可全然歸責於被告；兼衡被告現時仰賴「
      安心即時上工計畫」維生、教育程度國中肄業、家庭經濟
      狀況貧窮、家庭生活支持系統不佳（本院卷第60頁）、領
      有中華民國身心障礙證明（偵卷第41頁），及其前案科刑
      紀錄（本院卷第15至17頁）等一切情狀，量處如主文所示
      之刑，併諭知易科罰金之折算標準，以資懲儆。
據上論斷，應依刑事訴訟法第273條之1第1項、第284條之1、第 
299條第1項本文，刑法第284條前段、第62條前段、第41條第1項
本文，刑法施行法第1條之1第1項，判決如主文。
本案經檢察官林家瑜提起公訴，檢察官馮興儒到庭執行職務。
中　　華　　民　　國　　110 　年　　10　　月　　29　　日
                  刑事第一庭  法  官  陳偉達
以上正本證明與原本無異。
如不服本判決應於收受送達後20日內向本院提出上訴書狀，並應
敘述具體理由；其未敘述上訴理由者，應於上訴期間屆滿後20日
內向本院補提理由書（均須按他造當事人之人數附繕本）。「切
勿逕送上級法院」。告訴人或被害人對於本判決如有不服，請書
具不服之理由狀，請求檢察官上訴者，其上訴期間之計算係以檢
察官收受判決正本之日期為準。
                              書記官  楊茗瑋
中　　華　　民　　國　　110 　年　　11　　月　　1 　　日
附錄本件論罪科刑法條：
刑法第284條前段：
因過失傷害人者，處1年以下有期徒刑、拘役或10萬元以下罰金
。